臺灣屏東地方法院刑事判決　　　　　　　99年度訴字第1306號
公　訴　人　臺灣屏東地方法院檢察署檢察官
被　　　告　吳啟源
上列被告因違反毒品危害防制條例案件，經檢察官提起公訴（99
年度毒偵字第2245號），嗣被告就被訴事實為有罪之陳述，經本
院告知簡式審判程序之旨，並聽取當事人之意見後，由本院合議
庭裁定改由受命法官獨任進行簡式審判程序，判決如下：
    主  文
吳啟源施用第一級毒品，累犯，處有期徒刑壹年肆月，扣案第二
級毒品甲基安非他命貳包（含包裝袋貳只，驗餘淨重壹點零玖捌
公克）沒收銷燬之，扣案玻璃球吸食器壹個沒收之。
    事  實
一、吳啟源前於民國92年間，因施用毒品案件，經本院以92年度
    毒聲字第201 號裁定送觀察、勒戒，因認無繼續施用毒品之
    傾向，於92年3 月13日執行完畢出所，並經臺灣屏東地方法
    院檢察署檢察官於同年月14日以92年度毒偵字第354 號為不
    起訴處分確定。復於前揭觀察、勒戒執行完畢5 年內之94年
    間，(一)因施用毒品案件，經本院以94年度易字第446 號判處
    有期徒刑3 月確定；(二)因違法家庭暴力防治法案件，經本院
    以94年度簡上字第103 號判處有期徒刑3 月，緩刑2 年，緩
    刑期間付保護管束確定，嗣經本院以95年度撤緩字第10號撤
    銷緩刑確定；另於(三)95年間，因詐欺案件，經本院以95年度
    訴字第91號判處有期徒刑3 月確定。上開(一)、(二)、(三)之罪，
    經本院以95年度聲字第1433號裁定應執行有期徒刑1 年，並
    於96年6 月21日縮刑期滿執行完畢。詎吳啟源猶不思戒除毒
    癮惡習，明知海洛因與甲基安非他命分別係毒品危害防制條
    例第2 條第2 項第1 款及第2 款所定之第一級毒品與第二級
    毒品，不得非法持有與施用，竟於前揭有期徒刑執行完畢5
    年內之99年9 月11日晚上11時許，在屏東縣枋寮鄉○○村○
    ○路288 號，基於施用第一級毒品海洛因及第二級毒品甲基
    安非他命之犯意，將海洛因與甲基安非他命混合在一起，置
    於玻璃球內燒烤吸食煙霧之方式施用海洛因與甲基安非他命
    1 次。嗣於99年9 月12日上午6 時35分許，經警據報前往上
    址，經吳啟源同意搜索，並扣得甲基安非他命2 包（驗餘淨
    重合計1.09 8公克）及玻璃球吸食器1 個，復徵得其同意於
    同日上午9 時25分許採尿送驗，結果確呈海洛因進入人體代
    謝後之嗎啡及安非他命類陽性反應結果，始悉上情。
二、案經屏東縣政府警察局枋寮分局報告臺灣屏東地方法院檢察
    署檢察官偵查起訴。
    理  由
一、按除被告所犯為死刑、無期徒刑、最輕本刑為3 年以上有期
    徒刑之罪或高等法院管轄第一審案件者外，於第一次審判期
    日前之準備程序進行中，被告先就被訴事實為有罪之陳述時
    ，審判長得告知被告簡式審判程序之旨，並聽取當事人、代
    理人、辯護人及輔佐人之意見後，裁定進行簡式審判程序，
    刑事訴訟法第273 條之1 第1 項定有明文。經核本件被告吳
    啟源所犯係死刑、無期徒刑、最輕本刑為3 年以上有期徒刑
    以外之罪，其於準備程序中就被訴事實為有罪之陳述，經法
    官告知簡式審判程序之旨，並聽取公訴人、被告之意見後，
    本院爰依首揭規定，合議裁定由受命法官獨任進行簡式審判
    程序。是本案之證據調查，依同法第273 條之2 規定，不受
    同法第159 條第1 項、第161 條之2 、第161 條之3 、第16
    3 條之1 ，及第164 條至170 條所規定證據能力認定及調查
    方式之限制，合先敘明。
二、上開犯罪事實，業據被告於警詢、偵查及本院準備程序、審
    理中均坦承不諱，且被告於99年9 月12日為警查獲後，經採
    尿送驗結果，確呈海洛因進入人體代謝分解後之嗎啡陽性反
    應，及安非他命類陽性反應乙節，有台灣檢驗科技股份有限
    公司濫用藥物實驗室─高雄於99年9 月27日所出具之報告編
    號KH/2010/00000000號濫用藥物檢驗報告（見偵卷第13頁）
    、屏東縣政府警察局枋寮分局偵辦疑似施用毒品尿液檢體送
    驗代號及真實姓名對照表（見警卷第25頁）、屏東縣政府警
    察局枋寮分局查獲毒品危害防制條例案尿液初步檢驗報告單
    （見警卷第28頁及第32頁）等在卷可稽，復有玻璃球吸食器
    1 個扣案，及被告自願受搜索同意書、屏東縣政府警察局枋
    寮分局搜索扣押筆錄、扣押物品目錄表、扣押物品收據（見
    警卷第17至22頁）、屏東縣政府警察局枋寮分局查獲毒品危
    害防制條例案毒品初步檢驗報告單（見警卷第29頁及第33頁
    ）、臺灣屏東地方法院檢察署99年度保字第1724號扣押物品
    清單（見偵卷第9 頁）及查獲採證照片10張（見警卷第38至
    42頁）等附卷可憑。又為警查扣之晶體2 包經送往高雄醫學
    大學附設中和紀念醫院鑑定及屏東縣政府警察局枋寮分局員
    警會同被告以聯華生技國際有限公司製造之之毒品檢驗試劑
    進行初步檢驗結果，確檢出甲基安非他命成分呈陽性反應乙
    情，有財團法人私立高雄醫學大學附設中和醫院99年12月20
    日高醫附科字第0990005127號函暨檢驗報告（見本院卷第16
    至20頁）、屏東縣政府警察局枋寮分局查獲毒品危害防制條
    例案毒品初步檢驗報告單（見警卷第26至27及第30至31頁）
    在卷可證，是上開扣案之晶體2 包確屬毒品危害防制條例第
    2 條第2 項第2 款所定之第二級毒品無訛，堪認被告上開任
    意性自白，確與事實相符。是本件事證明確，被告犯行洵堪
    認定。
三、又依92年7 月9 日修正公布、93年1 月9 日施行之毒品危害
    防制條例第20條、第23條第2 項規定：犯該條例第10條之罪
    者，檢察官應聲請法院裁定，令被告入勒戒處所觀察、勒戒
    ，其期間不得逾2 月；觀察、勒戒後，依據勒戒處所之陳報
    ，認受觀察、勒戒人有繼續施用毒品傾向者，檢察官應聲請
    法院裁定令入戒治處所強制戒治，其期間為6 個月以上，至
    無繼續強制戒治之必要為止，但最長不得逾1 年；依前項規
    定為觀察、勒戒或強制戒治執行完畢釋放後，5 年後再犯同
    條例第10條之罪者，適用前開觀察、勒戒或強制戒治之規定
    ；觀察、勒戒或強制戒治執行完畢釋放後，5 年內再犯同條
    例第10條之罪者，檢察官應依法追訴。是上開規定已將施用
    毒品者之刑事處遇程序，區分為「初犯」、「5 年內再犯」
    及「5 年後再犯」，依其立法理由，認「初犯」經觀察、勒
    戒或強制戒治後，應為不起訴處分；經觀察、勒戒或強制戒
    治執行完畢釋放後，「5 年內再犯」者，因其再犯率甚高，
    原實施之觀察、勒戒及強制戒治既已無法收其實效，爰依法
    追訴；至經觀察、勒戒或強制戒治執行完畢釋放後，「5 年
    後再犯」者，前所實施之觀察、勒戒或強制戒治已足以遮斷
    其施用毒品之毒癮，為期自新及協助其斷除毒癮，仍適用與
    「初犯」相同之規定，先經觀察、勒戒或強制戒治之程序。
    故依修正後之規定，僅限於「初犯」及「5 年後再犯」2 種
    情形，始應先經觀察、勒戒或強制戒治程序；倘被告於5 年
    內已再犯，經依法追訴處罰，縱其第3 次（或第3 次以上）
    再度施用毒品之時間，在初犯經觀察、勒戒或強制戒治執行
    完畢釋放5年 以後，仍不合於「5 年後再犯」之規定，且因
    已曾於「5 年內再犯」，顯見其再犯率甚高，原實施觀察、
    勒戒或強制戒治，已無法收其實效，即應依該條例第10條處
    罰，至第3 次（或第3 次以上）施用毒品之時間，是否宜有
    期間限制？以多久為適宜？則分屬刑事政策、專門醫學之範
    圍，非審判機關所能決定，有待循立法途徑解決（最高法院
    95年5 月9 日95 年 度第7 次刑事庭會議決議、97年9 月9
    日97年度第5 次刑事庭會議決議意旨參照）。查本件被告前
    曾受如事實欄所述之觀察、勒戒處分，於92年3 月13日執行
    完畢出所，並經臺灣屏東地方法院檢察署檢察官於同年月14
    日以92年度毒偵字第354 號為不起訴處分確定，復於前開觀
    察、勒戒處分執行完畢後5 年內之94年間，再因施用毒品案
    件，經本院以94年度易字第446 號判處有期徒刑3 月確定在
    案，並已執行完畢等情，均有臺灣高等法院被告前案紀錄表
    在卷可稽，足見被告於初犯經觀察、勒戒執行完畢後5 年內
    ，已曾再犯施用毒品罪，並經起訴判刑，揆諸上開最高法院
    決議要旨，被告再犯本件施用毒品罪，應由本院依法論罪科
    刑。
四、按海洛因、甲基安非他命依其成癮性、濫用性及對社會危害
    性之程度，業經分別列為毒品危害防制條例第2 條第2 項第
    1 款所規定之第一級毒品及同條項第2 款所規定之第二級毒
    品，禁止非法持有及施用；是核被告上開所為，係犯毒品危
    害防制條例第10條第1 項之施用第一級毒品罪，及同條第2
    項之施用第二級毒品罪。被告持有海洛因及甲基安非他命之
    低度行為，均為施用之高度行為所吸收，均不另論罪。被告
    一行為同時施用海洛因級甲基安非他命為想像競合犯，應依
    刑法第55條，從一重論以毒品危害防制條例第10條第1 項之
    施用第一級毒品罪。再被告曾受如事實欄所載之刑執行完畢
    ，有臺灣高等法院被告前案紀錄表可稽，其於有期徒刑執行
    完畢後5 年內，故意再犯本件有期徒刑以上之罪，為累犯，
    應依刑法第47條第1 項規定加重其刑。茲審酌被告前因施用
    毒品經觀察、勒戒，猶未能深切體認毒品危害己身之鉅，及
    早謀求脫離毒害之道，反伺機再犯，顯見其戒除毒癮之意志
    不堅，迄未能記取教訓，殊為不該，復參酌其所犯施用毒品
    行為係戕害自己身心健康，尚未嚴重破壞社會秩序、侵害他
    人權益，且其犯罪後坦承施用毒品犯行，暨其學歷為高職畢
    業、原為旅館之服務員、家中尚有母親之家庭狀況（業據被
    告供陳在卷，見本院卷第36頁）等一切情狀，量處如主文所
    示之刑。至扣案之晶體2 包，經鑑定結果，確檢出甲基安非
    他命成分，驗前淨重合計1.108 （0.516+0.592 ）公克，驗
    後淨重合計1.098 （0.511+0.587 ）公克乙情，有前引財團
    法人私立高雄醫學大學附設中和醫院99年12月20日高醫附科
    字第0990005127號函暨檢驗報告足憑，是上開扣案物品屬毒
    品危害防制條例第2 條第2 項第2 款所定之第二級毒品無訛
    ，應依毒品危害防制條例第18條第1 項前段規定沒收銷燬之
    ，至鑑驗用罄之甲基安非他命，既已滅失，自毋庸宣告沒收
    ；又上開毒品之包裝袋1 只，係供包裹上開毒品之用，縱於
    檢測時將上開毒品取出，勢仍有微量毒品沾附其上無法析離
    ，有法務部調查局93年3 月19日調科壹字第093001 13060
    號函可考，應一併依毒品危害防制條例第18條第1 項前段規
    定沒收銷燬之。再扣案之玻璃球吸食器1 個，為被告所有並
    供其犯上開施用甲基安非他命犯行之用乙節，業據被告供明
    無誤（見本院卷第35頁），應併依刑法第38條第1 項第2 款
    規定沒收之。
據上論斷，應依刑事訴訟法第273 條之1 第1 項、第299 條第1
項前段，毒品危害防制條例第10條第1 項、第2 項、第18條第1
項前段，刑法第11條前段、第55條、第47條第1 項、第38條第1
項第2 款，判決如主文。
本案經檢察官鍾佩真到庭執行職務。
中    華    民    國   100    年    4     月    12    日
                  刑事第一庭    法  官  薛侑倫
以上正本證明與原本無異。
如不服本判決應於收受判決後10日內向本院提出上訴書狀，並應
敘述具體理由；其未敘述上訴理由者，應於上訴期間屆滿後20日
內向本院補提理由書（均須按他造當事人之人數附繕本）「切勿
逕送上級法院」。
中    華    民    國   100    年    4     月    12    日
                                書記官  邱郁芸
附錄本件論罪科刑法條：
毒品危害防制條例第10條
施用第一級毒品者，處 6 月以上 5 年以下有期徒刑。
施用第二級毒品者，處 3 年以下有期徒刑。